【裁判字號】    99,監宣,48
【裁判日期】    990913
【裁判案由】    監護宣告
【裁判全文】
臺灣宜蘭地方法院民事裁定              99年度監宣字第48號
聲  請  人  乙○○
上列聲請人聲請監護宣告事件，本院裁定如下：
    主  文
宣告甲○○○（女，民國○○年○月○日生，身分證統一編號：
Ｚ000000000，住宜蘭縣礁溪鄉○○村○○路一二七號）為受監護
宣告之人。
選定乙○○（男，民國○○年○月○○○日生，身分證統一編號
：Ｚ000000000）為受監護宣告之人甲○○○（女，民國○○年○
月○日生，身分證統一編號：Ｚ000000000，住宜蘭縣礁溪鄉○○
村○○路一二七號）之監護人。
指定丙○○（女，民國○○○年○月○日生，身分證統一編號：
Ｚ000000000）為會同開具財產清冊之人。
聲請程序費用新臺幣壹仟元由受監護宣告之人負擔。
    理  由
一、聲請意旨略以：應受監護宣告之人甲○○○（女，民國○○
    年○月○日生，身分證統一編號：Ｚ000000000，住宜蘭縣礁
    溪鄉○○村○○路一二七號）罹患失智症，經延醫診治仍不
    見起色，現已達不能為意思表示或受意思表示及不能辨識其
    意思表示之效果之程度。聲請人乙○○為應受監護宣告之人
    甲○○○之子，爰依民法第十四條第一項聲請准予宣告甲○○○為受監護宣告之人，且為維護應受監護宣告之人之各項
    權益，爰請併予選定乙○○為應受監護宣告之人甲○○○之
    監護人，並指定應受監護宣告之人之媳即聲請人之妻丙○○
    為會同開具財產清冊之人等語。並提出戶籍謄本及長庚醫療
    財團法人基隆長庚醫院（下稱基隆長庚醫院）診斷證明書等
    件在卷為證。
二、按對於因精神障礙或其他心智缺陷，致不能為意思表示或受
    意思表示，或不能辨識其意思表示之效果者，法院得因本人
    、配偶、四親等內之親屬、最近一年有同居事實之其他親屬
    、檢察官、主管機關或社會福利機構之聲請，為監護之宣告
    。民法第十四條第一項定有明文。
三、本院囑託臺灣基隆地方法院審驗應受監護宣告之人甲○○○
    之心神狀況，並採用基隆長庚醫院九十九年八月二十七日（
    九九）長庚院基法字第一五二號函覆，由該院精神科專科醫
    師吳雅雯醫師製作之精神鑑定報告書所載：(一)應受監護宣告
    之人甲○○○於九十七年六月三十日至本院神經科初診，診
    斷為動脈硬化型失智症，九十九年五月一日腦部斷層檢查顯
    示有老年性皮質萎縮，並於左側內囊及尾狀核部位疑似有舊
    之多發性小血管梗塞病兆，同年五月十二日出現暈厥情形，
    同年五月十二日至同年月二十五日在本院心臟科病房住院治
    療，診斷為疑似與敗血症相關之暫時性低血糖、泌尿道感染
    、糖尿病、高血壓及失智症，目前則規則於本院神經內科、
    心臟血管內科、新陳代謝科及胸腔內科等門診追蹤治療；(二)
    應受監護宣告之人之認知功能缺損，重度失智，生命跡象穩
    定，坐輪椅，上下肢皆無力，雙手略有輕微顫抖情形，對地
    點及時間之定向感不佳，注意力無法集中，日常生活之進食
    或清理工作均由家屬協助；(三)應受監護宣告之人呈現腦血管
    梗塞及大腦皮質退化所導致之失智反應，故需在他人監督下
    處理一般生活事務，評估應受監護宣告之人對外界事務之知
    覺、理會、判斷能力均有顯著缺陷，完全無法處理一般社會
    性事務及金融事務等情，認應受監護宣告之人甲○○○已因
    心智缺陷而不能為意思表示或受意思表示，亦不能辨識其意
    思表示之效果，爰依首揭法條規定，宣告甲○○○為受監護
    宣告之人。
四、次按，受監護宣告之人應置監護人。法院為監護之宣告時，
    應依職權就配偶、四親等內之親屬、最近一年有同居事實之
    其他親屬、主管機關、社會福利機構或其他適當之人選定一
    人或數人為監護人，並同時指定會同開具財產清冊之人。法
    院為前項選定及指定前，得命主管機關或社會福利機構進行
    訪視，提出調查報告及建議。監護之聲請人或利害關係人亦
    得提出相關資料或證據，供法院斟酌。法院選定監護人時，
    應依受監護宣告之人之最佳利益，優先考量受監護宣告之人
    之意見，審酌一切情狀，並注意下列事項：(一)受監護宣告之
    人之身心狀態與生活及財產狀況；(二)受監護宣告之人與其配
    偶、子女或其他共同生活之人間之情感狀況；(三)監護人之職
    業、經歷、意見及其與受監護宣告之人之利害關係；(四)法人
    為監護人時，其事業之種類與內容，法人及其代表人與受監
    護宣告之人之利害關係。民法第一千一百十條、第一千一百
    十一條、第一千一百十一條之一分別定有明文。
五、查聲請人即受監護宣告之人甲○○○之子乙○○已陳明願任
    受監護宣告之人甲○○○之監護人，本院亦認聲請人乙○○
    為受監護宣告之人之子，具監護其母之意願與能力，當認其
    可為受監護宣告之人之利益全力監護，由聲請人擔任受監護
    宣告之人之監護人，自當合於受監護宣告之人之最佳利益。
    至丙○○為受監護宣告之人甲○○○之媳即聲請人乙○○之
    妻，指定其為會同開具財產清冊之人，堪認亦能維護受監護
    宣告之人之最佳利益考量且確實執行會同開具財產清冊之責
    。秉此，本院基於受監護宣告之人甲○○○之最佳利益，復
    查無不宜由聲請人乙○○監護受監護宣告之人及由丙○○擔
    任會同開具財產清冊之人之法定事由，爰依法併予選定聲請
    人乙○○擔任受監護宣告之人甲○○○之監護人，並指定丙○○為會同開具財產清冊之人如主文。
六、依民事訴訟法第六百零八條第一項，裁定如主文。
中    華    民    國    99    年    9     月    13    日
                  臺灣宜蘭地方法院家事法庭
                      法  官  陳嘉年
以上正本與原本無異。
本裁定監護宣告部分不得抗告；如不服本裁定關於選定監護人及
指定會同開具財產清冊之人等部分，應於裁定送達後10日內向本
院提出抗告狀（應附繕本）。
中    華    民    國    99    年    9     月    13    日
                      書記官  林家妮

司法院資訊處製作；財團法人民間司法改革基金會備份。
